臺灣高等法院臺中分院刑事判決
　　上　訴　人　臺灣南投地方法院檢察署檢察官
　　上　訴　人
　　即　被　告　丁○○　男　4.
　　　　　　　　己○○　男　3.
　　右二人共同
　　選任辯護人　丙○○　律師
　　　　　　　　甲○○　律師
右上訴人等因被告等恐嚇取財案件，不服臺灣南投地方法院93年
度易字第553號中華民國94年3月2日第1審判決（起訴案號：臺灣
南投地方法院檢察署93年度偵字第553 號），提起上訴，本院判
決如下：
    主  文
原判決撤銷。
丁○○共同連續傷害人之身體，處拘役陸拾日，如易科罰金，以
佰元折算壹日。又意圖為自己不法之所有，以恐嚇使人將本人
之物交付未遂，處有期徒刑伍月，如易科罰金以佰元折算壹日
。
己○○共同傷害人之身體，處拘役伍拾日，如易科罰金，以佰
元折算壹日。
    事  實
一、丁○○與乙○○原係男女朋友，緣乙○○另結新男友戊○○
    ，丁○○心生不滿，遂於民國（下同）93年9月10 日零時許
    ，帶同其妻舅己○○及不知情之友人庚○○（另由檢察官為
    不起訴之處分），前往南投縣南投市○○里○○路466 巷14
    號10樓戊○○住處尋釁，抵達後，先佯稱：「樓下有部藍白
    色自小貨車遭人擦撞，要車主至樓下處理」，戊○○不疑有
    他開門之際，丁○○、己○○即強行進入（侵入住宅部分，
    未據告訴），並將戊○○推入屋內，旋基於普通傷害之犯意
    聯絡，由己○○出手抓住戊○○，並由丁○○出手毆打戊○○之胸部，使戊○○因此受有左胸擦傷瘀血約8Ｘ4公分之傷
    害。繼丁○○前往廚房拿取水果刀壹把，作勢欲傷害戊○○
    ，目擊此情之乙○○即趨前阻止，丁○○見此，乃基於同上
    傷害之概括犯意，毆打在旁哀求不要傷害戊○○之乙○○，
    使乙○○因而受有左上臂紅腫、瘀血4Ｘ2公分傷害，僵持片
    刻後，乙○○稱：「你要怎樣才放過我？」，丁○○思及先
    前在乙○○身上花費頗鉅，心有未甘，竟另基於意圖為自己
    不法所有之犯意，向乙○○稱：「好吧！一句話，50萬」、
    「如果拿不到錢，就不讓妳順利經營檳榔攤」，使乙○○心
    生心生畏懼，並答稱僅有八萬元，且須待明日銀行開門始可
    領錢，經丁○○答應後，雙方乃約定於翌日中午12時30分許
    ，在南投縣集集鎮集集火車站前交錢，離開前丁○○再對稱
    乙○○稱：「如未交錢，就不要在集集生存」等語。嗣經乙○○報警，丁○○屆時果1 人單獨前往取款，旋為陪同乙○○到場之員警陳明誠當場查獲，而恐嚇取財未得逞，後並依
    乙○○之供述，扣得水果刀1把。
二、案經乙○○、戊○○訴請南投縣政府警察局南投分局報告臺
    灣南投地方法院檢察署檢察官偵查起訴。
    理  由
一、上訴人即被告（以下稱被告）丁○○部分：
    訊之被告丁○○坦承右揭傷害事實，惟否認有何恐嚇取財之
    犯行，辯稱：伊認識乙○○後，在其身上花費很多，雙方並
    未分手，伊不過要回最近因替乙○○購置檳榔攤支出之費用
    8萬元，並未對乙○○恐嚇50 萬元云云。經查：被告丁○○
    供承傷害犯行部分，核與告訴人乙○○、戊○○及同案被告
    己○○、庚○○分別於偵查及原審審理時所述之情節相符，
    復有驗傷單一紙附卷可參，足徵被告丁○○之此部分之自白
    與事實相符，應可採信。另被告丁○○前揭恐嚇取財犯行部
    分，亦據證人乙○○、戊○○迭次於偵查及原審審理時分別
    指證稱：「問他（指丁○○）『你要怎樣才放過我？』，他
    說『好吧！一句話，50萬』‧‧‧要離開時還說，如果沒有
    給他們錢的話，檳榔攤就不用開了，也不要在集集生存了」
    、「（那個貨櫃屋）是戊○○跟他同學買的，錢也是戊○○
    出的，不是丁○○出的」、「我只有委託丁○○幫忙找地、
    和地主簽約，貨櫃屋是戊○○買給我的，土地租金是我自己
    出的。」（乙○○證述部分）、「揚言沒有拿到錢，就不讓
    我順利經營檳榔攤，也不讓我們生存下去」、「大約11時30
    分左右和他相約12時30分在集集火車踣前交付現金八萬元‧
    ‧‧我現金尚未交時，警方人員就已經過來查獲了。」（乙○○證述部分）、「丁○○進入屋內出口恐嚇我女朋友，一
    進屋內衝至廚房手持菜刀，出口就向我女友要50萬」、「我
    與他們3 人均不認識，也沒有財物或其他糾紛」、「那個貨
    櫃屋的錢是我出的」、「丁○○要乙○○拿出50萬元，否則
    不會放過我們，而且今天就要拿出來」（戊○○證述部分）
    ，其證述互核相符（見偵查卷第9頁至12頁、第15 頁、第19
    頁、第20頁、第79頁、原審卷45頁、第46頁、第49頁），並
    有水果刀一把扣案可資佐證，且被告於93年9月11日11 時許
    ，前往集集火車站前取款時，為警逮捕一節，亦經證人陳明
    誠於偵查中證述屬實（見同上偵查卷第65頁）。再告訴人乙○○所經營檳榔攤之長榮40尺綠色貨櫃屋，為告訴人戊○○
    於93年8月8日以6萬5千元之價格，向其同學葉志明所購等節
    ，亦據告訴人戊○○在偵查中證述明確（見偵查卷第79頁）
    ，並有讓渡證述附卷可參（見偵查卷第83頁），是被告丁○○前開所辯，即無足採，其空言否認，顯係卸責之詞，不足
    採信，其恐嚇取財未遂之犯行亦足以認定，應依法論科。
二、上訴人即被告己○○部分：
    訊之被告己○○矢口否認有何傷害之犯行，辯稱：僅丁○○
    有毆打乙○○與戊○○，伊不過於雙方爭吵時，將戊○○推
    開云云。惟查，被告己○○與丁○○共同傷害部分，業據告
    訴人戊○○於偵查中及原審審理時證述明確（詳見偵查卷第
    79頁、原審卷第44頁至第46頁），核與在場目睹之乙○○於
    原審審理時證述：「當時戊○○去開門，己○○把他雙手反
    扣到背後，丁○○打他胸部」等情節相符（見原審卷第48頁
    ），且本案被害人戊○○、乙○○均曾遭被告丁○○毆打一
    節，既如前述，衡情若無被告己○○在旁幫襯，丁○○隻身
    一人，如何控制全場，並先後毆打戊○○、乙○○，足認乙○○所述：當時戊○○去開門，己○○把他雙手反扣到背後
    ，丁○○打他胸部等語與事實相符，是被告丁○○於本院審
    理時證稱：「我一個人打而已」等語（詳見本院審理卷第12
    4 頁），即非可採，另被告己○○空言否認亦無足採，其犯
    行足以認定，應依法論科。
三、核被告丁○○、己○○傷害戊○○之身體，及被告丁○○傷
    害乙○○部分，均係犯刑法277條第1項普通傷害之罪，被告
    丁○○、己○○2 人就傷害戊○○之身體部分間，有犯意聯
    絡，行為分擔，均為共同正犯。被告丁○○傷害戊○○及乙○○之身體等2 次傷害犯行，時間緊接，手段相同，顯係基
    於概括犯意，反覆為之為連續犯，爰依刑法第56條之規定以
    一罪論，並加重其刑。而丁○○另對乙○○恐嚇取財部分，
    係犯刑法第346條第3 項、第1項恐嚇取財未遂之罪，因所犯
    恐嚇取財之犯行，尚未得手，係未遂犯，應按刑法第26條前
    段之規定減輕其刑。被告丁○○所犯上開傷害及恐嚇取財未
    遂二罪，犯意分別，行為互異，應予分論併罰。原審判決認
    被告丁○○、己○○均罪證明確，而均予以論罪科刑，固非
    無見，惟按、本件被告丁○○傷害戊○○及乙○○部分，
    係對不同之客體為傷害，且先傷害戊○○後再傷害乙○○，
    顯有時間差距及先後之可分，每次皆可獨立成罪，應係基於
    概括犯意反覆為之至明，應為連續犯，原審判決認係接續犯
    ，即有未洽。、又原審認係被告丁○○與己○○共同毆打
    戊○○後，己○○並將戊○○推倒在沙發上，惟本件戊○○
    驗傷診斷書載稱：左胸擦傷瘀血約8Ｘ4公分之傷害，果係共
    同出手，戊○○之傷勢，應非僅一處，是本件告訴人乙○○
    指稱：「先由己○○出手抓住戊○○，再由丁○○出手毆打
    戊○○之胸部」等語，應認與事實相符，原審上開認定，亦
    有未洽。、原審判決認被告丁○○傷害乙○○部分，與恐
    嚇取財未遂部分，有方法結果之牽連關係，為牽連犯，而依
    刑法第55條後段從一重之恐嚇取財未遂罪處斷，然原審判決
    既誤認被告丁○○傷害戊○○與乙○○係接續傷害犯行，竟
    就被告丁○○傷害戊○○部分與恐嚇取財部分，分論併罰，
    復有未洽。檢察官據告訴人乙○○請求上訴主張：「告訴人
    乙○○因遭被告丁○○、己○○傷害、恐嚇後，身心俱創，
    常生活在恐懼中，無法正常工作，更需受心理治療，原審輕
    量其刑」等語，指摘原審判決不當等語，被告丁○○亦上訴
    就其恐嚇取財部分否認犯行，並主張原審判決關於其傷害部
    分量刑過重，另被告己○○則上訴否認有何傷害犯行，指摘
    原審判決不當，雖均無理由，惟原審判決既有上開可議之處
    ，自應由本院將原審判決予以撤銷改判，並審酌被告丁○○
    因男女關係生變，不甘昔日付出，即呼朋引伴滋事，以暴力
    相向，並恐嚇取財，犯罪情節非輕，且犯罪後僅坦承部分犯
    行及其犯罪未有所得及被告己○○參與部分傷害犯行，犯罪
    後否認犯行，態度不佳等一切情狀，各量處如主文所示之刑
    ，並均諭知易科罰金之折算標準。扣案之水果刀1 把，雖供
    前開恐嚇犯行所用，然非違禁物，且不屬被告丁○○所有，
    爰不為沒收之諭知。
四、告訴人戊○○、乙○○於94年5月24 日另具狀稱：、被告
    丁○○、己○○與謝俊明（另由檢察官為不起訴之處分）於
    93年9月10日0時許，強行進入戊○○之進處，所為另犯刑法
    第三百零六條之無故侵入住宅罪。、被告丁○○命令乙○○跪下，然後衝上前去打戊○○，乙○○又衝上前去救戊○○，丁○○拉住乙○○手臂，再度對乙○○頭部、臉上痛毆
    兩拳，力道太大，將乙○○打倒在地，喝令如果再爬起來，
    不好好跪，一定不會讓戊○○好過，被告所為應該當刑法第
    304條之強制罪。惟查：
１、按刑法第306條之侵入住宅罪，依同法第308 條第1項之規定
    ，需告訴乃論，惟告訴人戊○○、乙○○2 人於警詢及偵查
    中，並未就被告丁○○、己○○與謝俊明3 人有關侵入住宅
    犯行部分，提出告訴，況謝明達並非本院審理之被告，且告
    訴人戊○○僅陳稱：「我要向丁○○及同夥友人傷害告訴」
    等語（詳見偵查卷第21頁）、另告訴人乙○○亦僅陳稱：「
    我要對他們3 人提出恐嚇取財及傷害告訴」等語（詳見偵卷
    第13頁），本院就此部分，自無從予以審理。
２、本件起訴意旨並未起訴被告丁○○涉嫌刑法第304 條之強制
    罪，且依告訴人乙○○驗傷診斷書記載其所受之傷勢為：「
    左上臂紅腫、瘀血4Ｘ2公分傷害」，其頭部、臉部並無傷勢
    之記載，則乙○○告訴指稱：丁○○對其頭部、臉上痛毆兩
    拳後，喝令如果再爬起來，不好好跪，一定不會讓戊○○好
    過等語，尚非可採，則告訴人乙○○具狀指稱追加被告丁○○另涉有強制罪，與本件被告丁○○經論罪科刑之傷害部分
    ，並無何裁判上一罪關係，本院亦無從併予審理，本部分應
    由檢察官另行偵辦，附此敘明。
據上論斷，應依刑事訴訟法第369條第1項前段、第364條、第299
條第1項前段，刑法第346條第3項、第1項、刑法第56 條、第277
條第1項、第28條、第26條前段、刑法第41條第1項前段，罰金罰
鍰提高標準條例第1條前段、第2條判決如主文。
本案經檢察官辛○○到庭執行職務。
中　　華　　民　　國　　94　　年　　6 　　月　　16　　日
               刑事第三庭　審判長法　官　江　錫　麟
                                 法　官　林　欽　章
                                 法　官　胡　忠　文
上列正本證明與原本無異。
不得上訴。
                                 書記官　許　美　惠
中　　華　　民　　國　　94　　年　　6 　　月　　17　　日
附錄論罪法條
刑法第277條
傷害人之身體或健康者，處三年以下有期徒刑、拘役或一千元以
下罰金。
犯前項之罪因而致人於死者，處無期徒刑或七年以上有期徒刑；
致重傷者，處三年以上十年以下有期徒刑。
刑法第346條
意圖為自己或第三人不法之所有，以恐嚇使人將本人或第三人之
物交付者，處六月以上五年以下有期徒刑，得併科一千元以下罰
金。
以前項方法得財產上不法之利益，或使第三人得之者，亦同。
前2項之未遂犯罰之。
　　　                                                Ｆ
